# Primeiros passos com vector


Em geral é necessário baixar alguns pacotes para que possamos fazer as nossas análises. Precisamos os seguintes pacotes, que deve esta instalado antes:

-   [tidyverse](https://www.tidyverse.org/),
-   [sf](https://r-spatial.github.io/sf/),
-   [mapview](https://r-spatial.github.io/mapview/),
-   [tmap](https://r-tmap.github.io/tmap-book/).

Carregar pacotes:

```{r message=FALSE, warning=FALSE}
library(tidyverse)
library(sf)
library(mapview)
library(tmap)
```

## Obter e carregar dados (vectores)

```{r, echo=FALSE, eval=TRUE, message=FALSE, warning=FALSE}
meuSIG <- "C:\\Users\\user\\Documents\\Articles\\gis_layers\\gisdata\\inst\\vector\\rivers.gpkg"
fs <- file.size(meuSIG)/(1024^2)
```

Precisamos carregar os dados para rios e pontos de amostragem. Baixar arquivo (vector) com os dados (formato "GPKG", tamanho `r round(fs,1)` MB). Mais sobre [dados vetoriais](https://docs.qgis.org/3.22/pt_BR/docs/gentle_gis_introduction/vector_data.html). O formato aberto [GeoPackage](https://www.geopackage.org/) é um contêiner que permite armazenar dados SIG (feições/camadas) em um único arquivo. Por exemplo, um arquivo GeoPackage pode conter vários dados (dados vetoriais e raster) em diferentes sistemas de coordenadas. Todos esses recursos permitem que você compartilhe dados facilmente e evite a duplicação de arquivos.

Baixar o arquivo Link: [https://github.com/darrennorris/gisdata/blob/master/inst/vector/rivers.gpkg](https://github.com/darrennorris/gisdata/blob/master/inst/vector/rivers.gpkg){target="_blank"} . Lembrando-se de salvar o arquivo ("rivers.gpkg") em um local conhecido no seu computador.

O formato "GPKG" e diferente de "tif" (raster), o processo de importação é, portanto, diferente. Primeira, avisar R sobre onde ficar o arquivo. O código abaixo vai abrir uma nova janela, e você deve buscar e selecionar o arquivo "rivers.GPKG":

```{r echo=TRUE, eval=FALSE}
meuSIG <- file.choose()
```

Agora vamos olhar o que tem no arquivo. Depois que voces rodar o codigo `r kableExtra::text_spec( "st_layers(meuSIG)", background = "#d3d3d3", bold = TRUE)`, o resultado mostra que o arquivo rivers.GPKG inclui camadas diferentes com pontos ("Point"), linhas ("Line String") e polígonos ("Polygon"). Alem disso, a coluna "crs_name" mostrar que a sistema de coordenadas é geográfica (WGS84, (EPSG: 4326)\[https://epsg.io/4326\], e é diferente do arquivo raster:

```{r }
sf::st_layers(meuSIG)
```

\newpage

Nós só precisamos de duas dessas camadas. O código abaixo vai carregar as camadas que precisamos e criar os objetos "rsm" e "rsl". Assim, agora temos dados com: pontos cada 5 km ao longo os rios ("rsm") e a linha central de rios ("rsl").

```{r }
# pontos cada 5 km
rsm <- sf::st_read(meuSIG, layer = "midpoints")
# linha central de rios
rsl <- sf::st_read(meuSIG, layer = "centerline")
```

\newpage

## Visualizar os arquivos (camadas vector)

Visualizar para verificar. Mapa com linha central e pontos de rios em trechos de 5km.

```{r fig.width=6, fig.height=4, fig.cap="Pontos ao longo dos rios a montante das hidrelétricas no Rio Araguari."}
ggplot(rsl) +
  geom_sf(aes(color=rio)) +
  geom_sf(data = rsm, shape=21, aes(fill=zone))
```

<br> Mapa interativo (funcione somente com internet) Mostrando agora com fundo de mapas "base" (OpenStreetMap/ESRI etc)

```{r fig.width=4, fig.height=4, echo=TRUE, warning=FALSE, fig.cap="Linhas dos rios a montante das hidrelétricas no Rio Araguari."}
#
mapview(rsl, zcol = "rio") 

```

<br>

\newpage