# Codigo no livro


-   Objetivo não é de apresentar detalhes sobre os cálculos/métodos estatísticas ou os funções no [R](https://cran.r-project.org/). Existem diversos exemplos disponíveis ["Ciência de Dados com R--Introdução......":](https://cdr.ibpad.com.br/cdr-intro.pdf) e com google "r cran introdução tutorial"....... Alem disso, existem grupos de ajuda, como por exemplo: [R Brasil](https://www.facebook.com/groups/rbrasilprogramadores/) e [Stack Overflow em Português](https://pt.stackoverflow.com/questions/tagged/r)

-   O objetivo é de apresentar um livro mostrado os capacidades e opções para desenvolver e integrar pesquisas na ecologia da paisagem no ambiente estatística de [R](https://cran.r-project.org/)

Obviamente, todas as tarefas de geoprocessamento podem ser desenvolvidas anteriormente em um SIG ([QGIS](https://docs.qgis.org/3.22/pt_BR/docs/training_manual/)). Então porque use R? R tem a capacidade (baseada em codigo) para alternar entre tarefas de processamento, modelagem e visualização de dados geográficos e não geográficos. Alem disso, como é possível importar, modificar, analisar e visualizar dados espaciais no mesmo ambiente com script/codigo, o R permite fluxos de trabalho transparentes e reproduzíveis ([A Ciência Aberta](https://foster.gitbook.io/manual-de-formacao-em-ciencia-aberta/02introducaoacienciaaberta/01conceito_e_principios_da_ciencia_aberta)).

Aliás, atualmente a grande maioria dos artigos científicos publicados na revista [Landscape Ecology](https://www.springer.com/journal/10980/) incluir análises usando R.

\newpage

## Organização do codigo no livro

O capitulo está organizado em etapas de processamento, com blocos de código em caixas cinzas:

```{r, eval=FALSE}
codigo de R para executar
```

Para segue os passos, os blocos de código precisam ser executados em sequência. Se você pular uma etapa, ou rodar fora de sequência o próximo bloco de código provavelmente não funcionará.

As linhas de codigo de R dentro de cada caixa tambem preciso ser executados em sequência. O simbolo `r kableExtra::text_spec("#", bold = TRUE)` é usado para incluir comentarios sobre os passos no codgio (ou seja, linhas começando com `r kableExtra::text_spec("#", bold = TRUE)` não é codigo de executar).

```{r, eval=FALSE}
# Passo 1
codigo de R passo 1 # texto e numeros tem cores diferentes
# Passo 2
codigo de R passo 2
# Passo 3
codigo de R passo 3
```

Alem disso, os simbolos `r kableExtra::text_spec("#>", bold = TRUE)` e/ou `r kableExtra::text_spec("[1]", bold = TRUE)` no início de uma linha indica o resultado que você verá no console de R.

```{r, echo=TRUE, results='asis', evaluate = TRUE, collapse = TRUE}
# Passo 1
1+1

# Passo 2
x <- 1 + 1
# Passo 3
x

# Passo 4
x + 1

```
